【裁判字號】    90,上訴,2291
【裁判日期】    901213
【裁判案由】    違反臺灣地區與大陸地區人民關係條例等
【裁判全文】
臺灣高等法院刑事判決                            九十年度上訴字第二二九一號
    上  訴  人
    即  被  告  壬○○
                戊○○
                乙○○○
                甲○○
                庚○○
                辛○○
                丙○○
                己○○
右上訴人因違反臺灣地區與大陸地區人民關係條例等案件，不服臺灣板橋地方法院
八十九年度訴字第一五六五號，中華民國九十年月二十七日、九十年四月十三日第一
審判決（起訴案號：臺灣板橋地方法院檢察署八十八度偵字第二五００一號）提起上
訴，本院判決如左：
    主  文
上訴駁回。
乙○○○、庚○○、丙○○均緩刑伍年。
    事  實
一、壬○○前曾因犯賭博罪及違反麻醉藥品管理條例案件，經本院於民國（下同）八
    十一年八月十四日分別判處有期徒刑七月及有期徒刑三年六月，其中違反麻醉藥
    品管理條例案件部分經提起上訴，再由最高法院於同年十一月二十五日判決上訴
    駁回確定；嗣兩罪經定應執行刑為有期徒刑三年十月，而於八十三年十一誒十五
    日假釋出監，其假釋期間至八十五年七月三十日屆滿執行完畢，仍不知悔改。復
    與台灣地區人民陳寶玉（由臺灣板橋地方法院通緝中）及年籍不詳年約六十餘歲
    之大陸地區女子「陳橙金」三人，共同基於使大陸地區人民非法進入台灣地區為
    常業、使公務員登載不實文書、行使使公務員登載不實文書之概括犯意聯絡及行
    為分擔，自八十七年七、八月間某日，明知大陸地區人民肖國瓊（經原審判處有
    期徒刑四月，如易科罰金以參佰元折算一日，緩刑三年確定）、卓雅貞、林秀金
    、林巧雲、林孟龍、林志棟（經原審判處有期徒刑五月，如易科罰金以參佰元折
    算一日，緩刑三年確定）、林玉仙、己○○、丁○（經本院判處有期徒刑五月，
    如易科罰金以參佰元折算一日確定）、李麗珠等人（卓雅貞、林秀金、林巧雲、
    林孟龍、林玉仙、李麗珠六人業已出境，經通緝中），只求進入台灣地區非法打
    工，並不真正結婚之意思，竟連續向肖國瓊收取人民幣六萬元、卓雅貞人民幣七
    萬元、林秀金人民幣若干元、林巧雲人民幣六萬元、林孟龍人民幣十萬元、林志
    棟人民幣六萬元、林玉仙人民幣七萬元、己○○人民幣七萬元、丁○人民幣十萬
    元、李麗珠人民幣七萬元，再以約定事成後支付台灣地區人民若干報酬之方法，
    洽得台灣地區人民朱乾順（經原審判處有期徒刑四月，緩刑二年確定）、戊○○
    、王善德（經原審判處有期徒刑五月，如易科罰金以參佰元折算一日，緩刑三年
    確定）、甲○○、潘萬長（由原審通緝中）、丙○○、乙○○○、庚○○、何秀
    珍（由原審通緝中）、辛○○等人同意，分次夥同前往大陸地區，均於欠缺結婚
    真意之情形下，朱乾順等台灣地區人民偽與前開肖國瓊等大陸人民配對結婚，其
    中朱乾順與肖國瓊於八十七年十一月二十五日、戊○○與卓雅貞於八十七年十月
    十四日、王善德與林秀金於八十八年一月十五日、潘萬長與林巧雲於八十七年十
    二月十四日、丙○○與林孟龍於八十七年十二月十四日、乙○○○與林志棟於八
    十八年一月二十一日、甲○○與林玉仙於八十七年十二月十六日、庚○○與己○○於八十七年九月三十日、何秀珍與丁○於八十七年十月十六日、辛○○與李麗
    珠於八十七年十月十四日，均在福建省長福州市公證處辦理結婚登記，各取得大
    陸福建省福州市公證處發給之結婚證明書，並透過財團法人海峽交流基金會（以
    下簡稱海基會）之證明後，使大陸人民肖國瓊、卓雅貞、林秀金、林巧雲、林孟
    龍、林志棟、林玉仙、己○○、丁○、李麗珠等人取得形式上之配偶地位後。朱
    乾順、戊○○、王善德、潘萬長、丙○○、乙○○○、甲○○、庚○○、何秀珍
    、辛○○等人各與壬○○、陳寶玉、前開大陸人民「陳橙金」共同均明知不實，
    仍各共同基於使公務員登載不實及行使該不實文書之概括犯意聯絡，各推由朱乾
    順、戊○○、王善德、潘萬長、丙○○、乙○○○、甲○○、庚○○、何秀珍、
    辛○○返回台灣後，各執持大陸地區出具之結婚證明書、財團法人海峽交流基金
    會（以下簡稱海基會）所出具之證明書資料，各前往渠等戶籍所在地之戶政事務
    所申辦與前開大陸配偶結婚之登記（其中朱乾順於八十八年一月六日辦理結婚登
    記、戊○○於八十八年一月十一日辦理、王善德於八十八年三月四日辦理、潘萬
    長於八十八年一月七日辦理、丙○○於八十八年一月十二日辦理、甲○○於八十
    七年十二月三十一日辦理、庚○○於八十七年十二月十四日辦理、何秀珍於八十
    八年一月五日辦理、辛○○於八十八年一月十八日辦理結婚登記），致使各該戶
    政事務所承辦戶籍登記之公務員，將此等不實之事項，登載於職務上所掌之戶籍
    資料，足以生損害於戶政機關對於戶籍管理正確性。復基於同前之概括犯意，或
    推由壬○○在桃園委託不知情之大業旅行社職員歐震東、唐雯鶯代辦，或由前開
    假結婚之台灣地區人民本人，均以探親為名，復持前開不實結婚登記之戶籍謄本
    ，向內政部警政署入出境管理局辦理申請前開大陸配偶來台探親，使內政部警政
    署入出境管理局於職務上所掌之申請書上，分別登載朱乾順與肖國瓊於八十七年
    十一月二十五日結婚、戊○○與卓雅貞於八十七年十月十四日結婚、王善德與林
    秀金於八十八年一月十五日結婚、潘萬長與林巧雲於八十七年十二月十四日結婚
    、丙○○與林孟龍於八十七年十二月十四日結婚、乙○○○與林志棟於八十八年
    一月二十一日結婚、甲○○與林玉仙於八十七年十二月十六日結婚、庚○○與己○○於八十七年九月三十日結婚、何秀珍與丁○於八十七年十月十六日結婚、辛○○與李麗珠於八十七年十月十四日結婚之不實事項，並各發給中華民國台灣地
    區旅行證予大陸人民肖國瓊、卓雅貞、林秀金、林巧雲、林孟龍、林志棟、林玉
    仙、己○○、丁○、李麗珠，使該等大陸人民持以行使而非法入境台灣地區（其
    中肖國瓊於八十八年四月十三日入境、卓雅貞於八十八年二月十九日入境、林秀
    金於八十八年七月二十日入境、林巧雲於八十八年三月十一日入境、林孟龍於八
    十八年三月十一日入境、林志棟於八十八年八月十三日入境、林玉仙於八十八年
    四月十九日入境、己○○分別於八十八年三月十一日及九十年一月某日兩次入境
    、丁○於八十八年二月十九日入境、李麗珠於八十八年三月十二日入境），足以
    生損害於內政部警政署入出境管理局對大陸人民入境台灣地區管理之正確性。嗣
    林志棟、林秀金、林巧雲、林玉仙、己○○五人分別入境後，壬○○、陳寶玉、
    「陳橙金」共同各與林志棟、林秀金、林巧雲、林玉仙、己○○及該等大陸人民
    之配偶乙○○○、王善德、潘萬長、甲○○、庚○○各基於上述同一之概括犯意
    聯絡及行為分擔，明知不實，又各執持前開結婚相關證明文件與戶籍登記資料及
    入出境許可證等不實資料，各據以向台灣地區人民乙○○○、王善德、潘萬長、
 甲○○、庚○○戶籍所在地之警方派出所，申請辦理流動人口登記（其中王善德
    與林秀金於八十八年九月二十五日台中縣警察局第五分局后子派出所登記流動人
    口、潘萬長與林巧雲於八十八年三月二十二日在桃園縣警察局八德派分局高明派
    出所登記、乙○○○與林志棟於八十八年八月十四日在苗栗縣警察局苗栗分局鶴
    岡派出所登記、甲○○與林玉仙於八十八年四月二十一日及八十八年七月二十日
    兩次在新竹縣警察局竹東分局芎林分駐所登記、庚○○與己○○八十九年二月二
    十五日在台北市政府警察局士林分局社子派出所登記），致使各該承辦流動人口
    登記之員警將此不實資料，登載於所掌「流動人口登記聯單」公文書上，足以生
    損害於各該警察機關對於流動人口管理之正確性。嗣因朱乾順於八十八年十一月
    四日向有偵查權限之台北縣警察局中和分局警員自首，始查知上情。並經警於八
    十八年十一月十五日上午四時二十五分許，在桃園市○○街八二巷二二號四樓壬○○住處查獲壬○○，並扣得壬○○所有並自行登載之現金簿一本，再循線查知
    上情。
二、案經朱乾順自首及台北縣警察局中和分局報請台灣板橋地方法院檢察署檢察官偵
    查起訴。
    理  由
一、訊之被告壬○○、戊○○、乙○○○、甲○○、庚○○、辛○○、丙○○均矢口
    否認有違反臺灣地區與大陸地區人民關係條例及偽造文書犯行，被告壬○○辯稱
    ：伊介紹台灣地區人民與大陸地區人民結婚均是真結婚，伊負責在台灣地區尋找
    欲與大陸地區人民結婚之單身對象，而在大陸地區方面尋找結婚對象及收款事宜
    則均由陳寶玉與「陳橙金」負責，伊並不清楚；伊所介紹去大陸地區結婚之台灣
    地區人民的機票費用及該等人在大陸地區之開支費用，均是伊借予該等台灣地區
    人民，並非免費云云。被告戊○○、乙○○○、甲○○、庚○○、辛○○、丙○○則辯稱：渠等確實係真結婚等語。惟查：
  (一)被告壬○○於警訊時供稱：（問：朱乾順指證你辦理兩岸人民假結婚案，是否實
    在？），實在，（問：你辦理朱乾順與大陸女子肖國瓊假結婚案有無期約立據？
    如何約定？），有期約立據，於八十八年一月五日所立的切結書，內容為朱乾順
    與大陸女子肖國瓊辦理假結婚，我向肖國瓊收取六萬元人民幣，我給予朱乾順二
    十萬元新台幣，來台後各不相干，不用履行夫妻同居義務，（問：你辦理兩岸人
    民假結婚案有無合夥人？為何人？），有二位合夥人，一位為陳寶玉，另一位為
    大陸女子陳橙金，（問：你們辦理兩岸假結婚仲介集團如何分工？如何拆帳？）
    ，我負責找尋台灣假結婚對象後，再與陳寶玉接洽，陳寶玉與「陳橙金」負責找
    尋大陸假結婚對象。凡我介紹一人假結婚成功案件，我可取得人民幣一萬元佣金
    ，（問：你們於何時從事兩岸結婚人蛇仲介集團？如何向大陸假結婚對象收取費
    用？收取多少？），我們假結婚人蛇仲介集團自八十七年七、八月間開始運作，
    向大陸假結婚對象因人而異收取不同費用，（問：你們假結婚蛇仲介集團至今共
    完成幾對假結婚案件？何人？收取金額及支付金額為多少？）計共有：(1)台灣地
    區人民朱乾順與大陸地區人民肖國瓊，收取肖國瓊六萬元人民幣，支付朱乾順二
    十萬元台幣（按：此指約定之報酬金額而言，實際上依據壬○○所登載之現金簿
    所載，除機票費用外，壬○○僅支付朱乾順新台幣六萬九千七百二十元，餘款尚
    未支付）；(2)台灣地區人民戊○○與大陸地區人民卓雅貞，收取卓雅貞七萬元人
    民幣，支付戊○○二十萬元台幣（按：此亦為約定之報酬金額，實際上依據壬○○所登載之扣案現金簿所示，除機票費用外，壬○○支付戊○○新台幣十五萬六
    千四百三十四元，餘款尚未支付）；(3)台灣地區人民潘萬長與大陸地區人民林巧
    雲，收取林巧雲六萬元人民幣，支付潘萬長十五萬元台幣（按：此亦為約定之報
    酬金額，實際上依據壬○○所登載之扣案現金簿所示，除機票費用外，壬○○支
    付潘萬長新台幣一萬九千七百七十五元，餘款尚未給付）；(4)台灣地區人民丙○○與大陸地區人民林孟龍，收取林孟龍十萬元人民幣，支付丙○○二十萬元台幣
    （按：依據壬○○所登載之扣案現金簿所示，除機票費用外，壬○○支付丙○○
    新台幣二十二萬五千元）；(5)台灣地區人民乙○○○與大陸地區人民林志棟，收
    取林志棟六萬元人民幣，支付乙○○○二十萬元台幣（按：陳寶玉及壬○○與林
    志棟約定收取人民幣七萬元，及與乙○○○約定支付新台幣二十萬元報酬，惟至
    查獲時止，林志棟給付三萬三千元人民幣予壬○○，餘款尚未支付，容後詳述，
    而壬○○支付乙○○○新台幣九萬零二十五元）；(6)台灣地區人民甲○○與大陸
    地區人民林玉仙，收取林玉仙七萬元人民幣，支付甲○○十五萬元台幣（按：此
    亦為約定之報酬金額，實際上依據壬○○所登載之扣案現金簿所示，除機票費用
    二萬七千三百四十元外，壬○○支付甲○○新台幣三萬六千二百元，餘款尚未給
    付）；(7)台灣地區人民庚○○與大陸地區己○○，收取己○○七萬元人民幣，支
    付庚○○十八萬元台幣（按：此亦為約定之報酬金額，實際上依據壬○○所登載
    之扣案現金簿所示，除機票費用外，壬○○支付庚○○新台幣十一萬九千四百二
    十元，餘款尚未給付）；(8)台灣地區人民何秀珍與大陸地區人民丁○，收取丁○
    十萬元人民幣，支付何秀珍除機票費用外，均由何秀珍全數取走（按：實際上依
    據壬○○所登載之扣案現金簿所示，除機票費用外，壬○○僅支付何秀珍新台幣
    十二萬四千四百六十九元，而被告丁○實際上支付壬○○人民幣十一萬元，已由
    丁○陳明於卷，換算成新台幣約三十八萬五千元左右，故壬○○稱丁○所支付之
    人民幣金額，除機票費用外，均由何秀珍全數取走，該部分並非實在，壬○○與
    陳寶玉、「陳橙金」從中取得利益甚明）；(9)台灣地區人民辛○○與大陸地區人
    民李麗珠，收取李麗珠七萬元人民幣，支付辛○○十五萬元台幣（按：此亦為約
    定之報酬金額，實際上依據壬○○所登載之扣案現金簿所示，除機票費用外，壬○○支付辛○○新台幣十一萬一千二百六十六元，餘款尚未付清）；(10)台灣地區
    人民王善德與大陸地區人民林秀金，無收取任何費用；（問：警方所查扣你所持
    有綠色現金簿一本，裡面所記載林小雅等十五人收支情形為何？），裡面所記載
    林小雅為我以前做傳銷賣人蔘粉收支外，另陳寶玉部分是合夥人記帳，餘均為我
    們假結婚人蛇集團所記載的收支明細表；（問：警方所查扣的九件大陸結婚證書
    ，是否為你們假結婚人蛇集團所辦的案件？你從中賺取多少佣金？），警方所查
    扣的九件公證書是我們假結婚人蛇集團所辦的案件，每件我賺取一萬元人民幣佣
    金，折合新台幣三萬五千餘元，（問：警方從你所持有之筆記簿內清查出共十四
    頁收支明細表，你做何用途？），警方所查扣十四頁收支明細表均為我們假結婚
    人蛇集團所辦理的案件，內所記載的均為我個人所為，（問：你們人蛇集團申請
    大陸假結婚對象來台後如何處置？），我們人蛇集團在大陸尋找假結婚對象時，
    就已言明只申請來台探親，來台後自行找工作賺錢，我們人蛇集團並不負責找工
    作；（問：你們假結婚人蛇仲介集團辦理案件是委託哪家旅行社辦理？他們是否
    知道你們辦理假結婚案件？），我分別我委託萬客隆旅行社及大業旅行社，如警
    方所查扣的證物，旅行社不知情云云綦詳（見偵卷第一宗卷第九頁反面至第十二
    頁正面）。
  (二)被告戊○○於警訊時坦稱：因我與朋友辛○○某日吃飯時認識陳寶玉告訴我們可
    至大陸辦理假結婚，並可賺錢，所以我就前往大陸辦理假結婚，陳寶玉告訴我他
    辦假結婚案件，他是負責大陸人頭方面，至於台灣方面由壬○○負責辦理，我與
    壬○○有口頭期約，辦理假結婚案件成功並申請配偶台可得台幣二十萬元。我於
    八十七年九月二十七日前往大陸辦理假結婚，由壬○○帶我前往，機票及食宿均
    由壬○○負擔。惟要前往大陸時，壬○○告訴我他沒錢，但須辦理我護照、台胞
    證、機票等，叫我先拿出三萬元台幣借給他，俟假結婚案件成功後，一併償還二
    十三萬元台幣。我假結婚對象是大陸地區人民卓雅貞，（問：你與壬○○約定細
    節有哪些？），壬○○說只要將大陸配偶申請來台，可不須履行夫妻義務，來台
    後配偶卓雅貞一切行為我可不用擔心，壬○○自有安排，等申請來台後我就可得
    二十三萬元台幣，卓雅貞是由壬○○代我申請來台，來台後卓雅貞第三天就不見
    人影，不知去向，卓雅貞來台後壬○○並未依約給付我二十三萬元，我向壬○○
    催討，壬○○只給我五萬元台幣，餘款壬○○說沒錢給我，所以我也要找壬○○
    ，（問：壬○○假結婚收支簿內記載於三月四日支付你五萬元台幣及另一筆十萬
    六千四百三十四元及機票一萬三千六百七十元，你有無收到？），我只收到壬○○給的五萬元台幣，其餘的我均未收到；我於八十八年一月十一日至桃園龜山戶
    政事務所辦理與卓雅貞結婚登記。我很後悔辦理假結婚，希望能幫我撤銷我與卓
    雅貞假結婚關係等語在卷（見偵卷第一宗卷第七頁反面至第八頁反面）。
  (三)被告甲○○亦於警訊時供陳：我於八十七年十二月十七日和大陸女子林玉仙在大
    陸福建省福州市民政局結婚取得結婚證書，我是透過壬○○介紹認識林玉仙，壬○○在台灣見我單身，遂主動向我提及要介紹大陸女子和我辦理婚，經我答應後
    ，於八十七年十一月七日由壬○○陪同我和另一名男子潘萬長，及另一不知姓名
    女子一同搭機前往福建省長樂市潭頭鎮一當地人家中，我們三人都是壬○○介紹
    到要到大陸辦理結婚的；我和壬○○赴大陸時我已帶著單身證明、戶籍謄本、相
    片等資料，目的就是要去辦結婚；（問：你和壬○○如何約定辦理此結婚案？）
    ，我赴大陸時所有機票及旅費由壬○○支付，因我經濟拮据，所以先前向壬○○
    預借台幣三萬元（約八十七年十二月二十日左右），事後（結婚後）即未還這三
    萬元台幣；（問：你知道壬○○如何向大陸人民林玉仙收費？），知道，我聽林
    玉仙說她和我辦此結婚付給壬○○七萬二千元人民幣，分三次給，我在大陸時林
    玉仙已付人民幣三萬元給壬○○，餘款人民幣四萬二千元是在林玉仙八十八年四
    月十九日入境後由壬○○接機（我沒有去），再付給壬○○這尾款，隨後壬○○
    即將林玉仙接到中和市○○路三八七巷，再由我將林玉仙再接到我新竹縣芎林鄉
    家中。我於八十七年十二月三十一日到新竹縣芎林鄉戶政機關辦理結婚登記，我
    不認識陳寶玉，聽林玉仙提過陳寶玉和壬○○辦理兩岸假結婚從中仲介賺取暴利
    之人。林玉仙入境台灣之手續由壬○○全權辦理，林玉仙於八十八年四月十九日
    入境，八十八年八月二十日離境，因她說她在我家住不慣，所以提前搭機返回大
    陸，（問：壬○○於警訊時坦承未你和林玉仙辦理假結婚案，並付台幣十五萬元
    佣金給你？），沒有，我沒有收到他的台幣十五萬元，只是我赴大陸所有的機票
    費及旅費由壬○○支付，另壬○○再於我返回台灣後，給我台幣三萬元如此而已
    云云（見偵卷第一宗第九頁反面至第十一頁正面）。
  (四)被告庚○○警訊時供稱：我是同和台灣人民朱乾順為朋友關係，某日朱乾順見我
    是單身，遂主動提及問我是否願意和大陸人民假結婚從中賺取佣金，經我答應後
    ，他便介紹我和壬○○認識，由壬○○帶我和朱乾順伊同於八十七年九月九日搭
    機赴大陸福建省福州市（隨行帶台灣之單身證明、戶籍謄本等辦理結婚之資料）
    ，由壬○○介紹己○○和我辦結婚。我於八十七年九月三十日和己○○在福建省
    福州市民政局取得結婚證書，於八十七年十二月十四日在台北市士林區戶政事務
    所辦理戶口登記，（問：你與朱乾順、壬○○之間約定辦理與大陸女子假結婚有
    無訂期約？），有，壬○○和我言明赴大陸辦理假結婚案整個案子我可從中獲利
    新台幣二十萬元，赴大陸所有之機票及旅費均由壬○○支付提供，在大陸取得結
    婚證書時付費人民幣一萬元，剩之餘款待我結婚後返台申請大陸配偶入境時付清
    。我認識陳寶玉，八十七年九月九日赴大陸時，他也同行，他是負責大陸介紹當
    地人民和台灣壬○○搭配假結婚從中賺取暴利，（問：你何時、何地收取壬○○
    所付之假結婚佣金？），第一次是在大陸福建省長樂市取得結婚證書後，由陳寶
    玉手中接佣金人民幣一萬元，第二次是在八十八年二月二十四日在大陸福建省長
    樂市從壬○○手中接佣金人民幣二萬一千元，總計人民幣三萬一千元。（問：你
    知道壬○○、陳寶玉向己○○收取多少佣金？），我知道他仲介己○○辦理假結
    婚案向己○○收取人民幣七萬元之佣金。己○○入境之申請案是由我自己申辦，
    於八十八年三月十一日入境，八十八年九月六日出境；現金收支簿之記載係屬實
    等語（見偵卷第一宗第三十九頁反面至四十一頁正面）。
  (五)被告辛○○於警訊時供稱：我大約於八十八年一月份和李麗珠辦理結婚，並取得
    結婚證書，我於八十八年一月四日返台後即到桃園市戶政事務所辦理戶籍登記，
    以便辦理申請她入境手續；（問：你經由何人介紹認識李麗珠？），我本認識陳
    寶玉，陳寶玉見我單身，遂主動向我提及可介紹大陸女子和我辦理假結婚，從中
    我可獲利新台幣二十萬元，經我答應後，陳寶玉告訴我要我找壬○○辦理，我和
    壬○○認識後便未再與陳寶玉聯絡，壬○○便於八十七年九月二十七日帶著我搭
    機赴大陸福建省潭頭鎮一當地人家中，由壬○○介紹李麗珠和我辦假結婚。八十
    八年九月二十七日和我同行搭機赴大陸辦理假結婚之人尚有戊○○及一名男子、
    一名女子一共四人與壬○○同赴大陸辦理假結婚。壬○○和我言明假結婚辦好後
    申請大陸配偶入境後付我佣金新台幣二十萬元，待李麗珠入境後，由他負責替她
    找工作及生活起居問題，不需履行夫妻同居義務，惟當時僅口頭約定，並未立據
    寫明。．．．李麗珠來台申請手續全權交給壬○○辦理；（問：壬○○現金收支
    簿內載明於八十八年三月二十七日付你一萬元，另付你現金十一萬一千二百六十
    六元，及機票費一萬三千七百六十元？），有，八十八年三月二十七日壬○○有
    付我新台幣一萬元，餘款至今尚未付；既然我和李麗珠是辦理假結婚之登記，希
    望藉此機會能撤銷我和她之婚姻關係云云（見偵卷第一宗第十二頁反面至第十四
    頁正面）。
  (六)另原審同案被告王善德於警訊時供稱：我是經由壬○○介紹認識大陸女子林秀金
    ，壬○○在台灣見我單身，遂主動向我提及可介紹大陸女子和我辦理結婚，並很
    便宜可以娶一個太太，我因尚未有過婚約，便答應，壬○○於八十七年十二月十
    五日帶我搭機赴大陸福建省福州市潭頭村一當地的人家中，當時我有帶著單身證
    明、戶籍謄本等資料前去辦理結婚；我於八十八年一月中旬和林秀金在福建省福
    州市民政局辦理結婚取得結婚證書；（問：你知道壬○○和你辦理假結婚嗎？有
    無定期約？），本來不知道，後來我覺得壬○○怪怪的，好像有在為兩岸人民辦
    理假結婚案，從中賺取暴利，所以我覺得我和林秀金亦是一樁假結婚案。我與壬○○沒有定期約，我赴大陸之所有機票、旅費均由壬○○負責支付，壬○○從此
    假結婚案收取多少佣金我也不知道。林秀金入境手續是由壬○○全權辦理。林秀
    金於八十八年七月二十日入境台灣，林秀金入境後即到大陸女子林秀珠位於桃園
    縣楊梅鎮之家中，林秀金只到我家中住過一星期為申辦流動人口登記用，我雖然
    有和林秀金同房，但她都不願意，在逃避，在我家住一星期後又去林秀珠家住，
    從此再沒有見過林秀金。我並沒有因此假結婚案收取壬○○佣金，只是赴大陸之
    全部機票費、旅費由壬○○支付約台幣二萬八千元左右；我和林秀金既然是兩岸
    之假結婚案，我想藉此機會撤銷我和她之婚姻關係等語（見偵卷第一宗第十八頁
    反面至第十九頁反面）。
  (七)另原審同案被告林志棟於警訊時供陳：我因與台灣女子乙○○○辦理假結婚而接
    受警方偵訊。我是透過壬○○介紹認識乙○○○，我在福建省長樂市我家中由台
    灣男子陳寶玉與壬○○和我主動提及可介紹台灣女子和我辦理假結婚，陳寶玉和
    我約定辦好假結婚案並申請我入境台灣，整個案子向我收人民幣七萬元，我答應
    後，壬○○便帶著乙○○○到福建省長樂市我家中，和我到福州市民政局辦理假
    結婚。我和陳寶玉言明人民幣七萬元，分三次給，女方進入大陸申辦時付三分之
    一，取得結婚證書時付三分之一，我入境台灣後再付三分之一，這些都是和陳寶
    玉事先說好的。後來壬○○帶乙○○○到大陸後，我便直接和壬○○接觸，未再
    接觸陳寶玉，陳寶玉和壬○○是此假結婚案之合夥人，且專門辦理兩岸假結婚案
    從中賺取暴利；我於八十八年一月二十一日在福建省福州市民政局和乙○○○辦
    理假結婚取得結婚證書；我已付壬○○三千元人民幣，當時付款是在福建省福州
    市，我付乙○○○人民幣三萬元，付款是在福建省長樂市潭頭鎮后東村存龍七０
    號我家中；整個結婚案我已付人民幣三萬三千元等語（見偵卷第二宗第一八三頁
    背面、第一八四頁正面）。而扣案被告壬○○之筆記簿亦記載已收林志棟三萬元
    人民幣云云（見偵卷第二宗第七十九頁正面）。
  (八)原審同案被告朱乾順迭於警訊時供稱：我是透過壬○○介紹認識大陸女子肖國瓊
    ，壬○○在台灣見我單身，遂主動提及可為我介紹大陸女子結婚，並且有錢可賺
    ，結婚後申請女方入境，入境後壬○○即付給我新台幣十五萬元，及我另介紹一
    個朋友庚○○給壬○○認識，並亦由壬○○為其介紹大陸女子結婚，庚○○在大
    陸結婚之介紹費應給我新台幣四萬元，上計金額合計新台幣十九萬元，並言明壬○○若事成之後不給付新台幣十九萬元，則我有權利義務與女方肖國瓊取消婚姻
    關係，且壬○○與肖國瓊無條件願自動放棄法律先訴抗辯權，上述約定恐口說無
    憑，特立切結書由雙方當事人於八十八年一月五日立書簽名。我於八十七年九月
    九日壬○○、庚○○等三人共搭機赴大陸福州市，目的是要結婚，當時我與庚○○均已攜帶台灣相關證明，如離婚證書等，三人所有赴大陸之費用均由壬○○支
    付。到達後，住在壬○○朋友福建省長樂市潭頭鎮家中。我根本沒申請肖國瓊來
    台灣，因於八十八年一月五日我與壬○○立書時，即交付壬○○一個我的私章，
    以便他辦理申請肖國瓊來台之事，所以此次肖國瓊入境來台之申請資料全部都不
    是我填寫簽名蓋章的，直到八十八年四月十三日肖國瓊入境台灣後，由壬○○帶
    她到台北火車站對面一家麥當勞和我見面吃飯後，我們三人即前往中和派出所辦
    理流動人口登記，出中和派出所後，肖國瓊即被壬○○帶走，聽說去苗栗某家餐
    廳打工，至此我就無法聯絡他兩人，（問：你與壬○○間之交易金錢是否正常拿
    到？），只有收到前金人民幣九千四百元及台幣一萬七千元，餘款十九萬元尚未
    拿到；當時說好我的部分新台幣二十萬元，另庚○○部分應收新台幣四萬元，合
    計新台幣二十四萬元。我和肖國瓊完全沒有履行夫妻同居義務，因為這本來就是
    一件假結婚案件，目的是申請肖國瓊來台灣，並從此假結婚案中取我佣金，肖國
    瓊來台後，第一天即被壬○○帶走，行蹤成謎，立書的金額十九萬元全部都沒有
    拿到；我和肖國瓊是假結婚案，且我倆全無履行夫妻同居之實，希望藉此機會撤
    銷我倆之關係等語（見偵卷第一宗第十五頁反面至第十七頁正面），其後於檢察
    官偵查中亦為相同之供述（見偵卷第二宗第二百二十九頁正面及反面）。
  (九)被告壬○○、戊○○、甲○○、庚○○、辛○○在警訊中之前開供詞，核與原審
    同案被告王善德、林志棟、朱順乾之供述，證人歐震東、唐雯鶯在警訊中之供證
    （見偵查卷(一)第十八頁至第二十一頁）相符，並有於被告壬○○住處當場查扣內
    容記載其收取辦理假結婚之大陸地區人民之費用金額與支付假結婚台灣地區人民
    費用金額之筆記簿影本十四張、大陸公證書一份、海基會證明書九份、現金簿一
    本，附於偵查卷內足憑；及肖國瓊與朱乾順間、潘萬長與林巧雲間、丙○○與林
    孟龍間、庚○○與己○○間、辛○○與李麗珠間之大陸結婚證明書、海基會證明
    書等影本各一份，台北縣中和第一戶政事務所八十九年十月二日北縣中一戶字第
    一一四七五號函所檢附之朱乾順辦理與肖國瓊間之結婚登記申請書及所提附件、
    台北市士林區戶政事務所八十九年十月三日北市士戶二字第八九六一五四六六０
    ０號函所檢附之庚○○辦理與己○○間之結婚登記申請書及所提附件、桃園市戶
    政事務所八十九年九月二十八日桃市戶字第一三三一五號函所檢附丙○○、何秀
    珍所辦理分別與林孟龍、丁○結婚之結婚登記申請書及所提附件、新竹縣警察局
    竹東分局八十九年十二月十三日（八九）東警刑字第四三九二號函所檢附林玉仙
    辦理流動人口登記聯單二份、桃園縣警察局八德分局八十九年十二月十四日德警
    分戶字第二二０六九號函所檢附林巧雲辦理流動人口登記聯單影本一份、台北市
    政府警察局士林分局八十九年十二月十三日北市警士分戶字第八九六四四五三五
    ００號函所檢附己○○辦理流動人口登記聯單影本一份台中市警察局第五分局九
    十年二月二十七日（九０）中分五刑字第四四一號函所檢附林秀金辦理流動人口
    登記聯單影本一份；暨丙○○與林孟龍間、乙○○○與林志棟間、庚○○與己○○間、辛○○與李麗珠間之大陸結婚證明書、海基會證明書等影本各一份，被告
    丙○○、林孟龍、乙○○○、林志棟、庚○○、己○○、辛○○、李麗珠之入出
    境紀錄各一份，被告丙○○、乙○○○、庚○○、辛○○之戶籍謄本各一份，其
    上均記載有申請結婚登記，及其等四人申請林孟龍、林志棟、己○○、李麗珠來
    台探親手續所出具之大陸地區人民進入台灣地區旅行證申請書、海基會證明書、
    大陸地區人民進入台灣地區保證書四份、台北市士林區戶政事務所八十九年十月
    三日北市士戶二字第八九六一五四六六００號函所檢附之庚○○辦理與己○○間
    之結婚登記申請書及所提附件、桃園市戶政事務所八十九年九月二十八日桃市戶
    字第一三三一五號函所檢附丙○○所辦理與林孟龍之結婚登記申請書及所提附件
    、苗栗縣警察局苗栗分局八十九年十二月十四日（八九）苗警栗戶字第一四三一
    八號函所檢送之被告林志棟流動人口登記聯單一份、台北市政府警察局士林分局
    八十九年十二月十三日北市警士分戶字第八九六四四五三五００號函所檢附己○○辦理流動人口登記聯單影本一份在卷可稽。被告等之前揭自白，自屬可信。
  (十)被告壬○○、戊○○、乙○○○、甲○○、庚○○、辛○○、丙○○所辯均不足
    採。本案事證明確，被告等犯行均堪認定。
二、按大陸地區人民非經主管機關許可，不得進入台灣地區；又不得使大陸地區人民
    非法進入台灣地區，台灣地區與大陸地區人民關係條例第十條第一項及第十五條
    第一項第一款定有明文。查被告壬○○與同案被告陳寶玉、大陸地區人民「陳橙
    金」三人，仲介多件兩岸人民假結婚案件，使多名大陸地區人民非法進入台灣地
    區，而從中謀取不法暴利，其等並備置扣案之現金簿、筆記本供收支款項及與陳
    寶玉、「陳橙金」分帳之記帳所用，被告陳寶玉甚至在大陸福建省長樂市潭頭鎮
    租賃房屋專供接待壬○○所帶領前往辦理假結婚之台灣地區人民之用（已由其餘
    同案台灣地區人民被告於原審陳明），被告壬○○、陳寶玉顯均顯係共同基於使
    大陸地區人民非法進入台灣地區之常業犯意，並均恃此維生。核被告壬○○所為
    ，係違反台灣地區與大陸地區人民關係條例第十五條第一款，而觸犯同條例第七
    十九條第二項以使大陸地區人民非法進入台灣地區為常業罪，及刑法第二百十六
    條、第二百十四條之行使使公務員登載不實文書罪。另核被告戊○○、乙○○○
    、甲○○、庚○○、辛○○、丙○○均係犯刑法第二百十六條、第二百十四條行
    使使公務員登載不實文書罪，及違反台灣地區與大陸地區人民關係條例第十五條
    第一項之規定，應依同法第七十九條第一項之規定處斷。被告己○○所為則係犯
    刑法第二百十六條、第二百十四條行使使公務員登載不實文書罪。被告壬○○與
    陳寶玉、「陳橙金」三人就常業使大陸地區人民非法進入台灣地區罪及行使使公
    務員登載不實罪間，均有犯意聯絡及行為分擔，為共同正犯。另被告戊○○、乙○○○、甲○○、庚○○、辛○○、丙○○分別與被告壬○○、陳寶玉、「陳橙
    金」間，就使大陸地區人民非法進入台灣地區罪及行使使公務員登載不實文書罪
    間，各有犯意聯絡及行為分擔，為共同正犯。被告己○○與被告壬○○、陳寶玉
    、「陳橙金」間，就行使使公務員登載不實文書罪間，有犯意聯絡及行為分擔，
    為共同正犯。被告壬○○、戊○○、乙○○○、甲○○、庚○○、辛○○、丙○○、己○○先後多次行使使公務員登載不實文書犯行，其時間緊接，手法相同，
    顯係各基於概括犯意反覆為之，均應各依連續犯規定以一罪論，並加重其刑。其
    等所為使公務員登載不實之低度行為，應為行使之高度行為所吸收，不另論罪。
    被告壬○○、戊○○、乙○○○、甲○○、庚○○、辛○○、丙○○各犯上開二
    罪間，均有方法結果之牽連關係，被告壬○○部分應從一較重之以使大陸地區人
    民非法進入台灣地區為常業罪處斷；被告戊○○、乙○○○、甲○○、庚○○、
    辛○○、丙○○部分均應從一重之使大陸地區人民非法進入台灣地區罪處斷。又
    被告壬○○壬○○前曾因犯賭博罪及違反麻醉藥品管理條例案件，經本院於八十
    一年八月十四日分別判處有期徒刑七月及有期徒刑三年六月，其中違反麻醉藥品
    管理條例案件部分經提起上訴，再由最高法院於同年十一月二十五日判決上訴駁
    回確定；嗣兩罪經定應執行刑為有期徒刑三年十月，而於八十三年十一誒十五日
    假釋出監，其假釋期間至八十五年七月三十日屆滿執行完畢，有本院被告全國前
    案紀錄表一份在卷足參，其於有期徒刑執行完畢後五年內，再犯本件有期徒刑以
    上罪，應依累犯之例，遞予加重其刑。又，被告戊○○、乙○○○、甲○○、庚○○、辛○○、丙○○、己○○行為後，刑法第四十一條，業於九十年一月十日
    公布修正，於同年月十二日生效，事關執行事項之修正，應依刑法第二條第一項
    前段之規定，逕適用修正之第四十一條第一項規定，以諭知易科罰金。
三、原審基此適用臺灣地區與大陸地區人民關係條例第七十九條第一項、第二項，刑
    法第二條第一項前段、第二十八條、第五十六條、第二百十六條、第二百十四條
    、第五十五條、第三十八條第一項第二款、第四十一條第一項前段、第七十四條
    第一款，罰金罰鍰提高標準條例第一條前段、第二條之規定，並審酌被告壬○○
    素行非佳，為牟一己私人暴利，從事兩岸人民假結婚手法而使前開多名大陸地區
    人民非法進入台灣地區，對國家及社會安全所生危害甚鉅，且其為本件犯行之主
    謀之一，犯罪時間長達一年餘，犯罪手法惡劣，犯後於警訊中尚有坦承，惟於偵
    查及本院審理時則否認犯行，並無悔意；其餘被告戊○○、乙○○○、甲○○、
    庚○○、辛○○、丙○○不思以合法正當途徑取得財富，貪圖私利，而以前開方
    法使大陸地區人民非法進入台灣地區之手法，及其等犯罪目的、手段、所生危害
    ，與被告壬○○、戊○○、甲○○、庚○○、辛○○在警訊中尚坦承行，嗣於偵
    查及院審理時則否認之犯後態度等一切情狀，分別判處被告壬○○有期徒刑一年
    八月，被告乙○○○有期徒刑三月，被告戊○○、甲○○各有期徒刑五月，被告
    庚○○、辛○○各處有期徒刑六月，被告丙○○、己○○各有期徒刑四月；並就
    被告戊○○、乙○○○、甲○○、庚○○、辛○○、丙○○、陳所處有期徒刑部
    分，諭知易科罰金以三百元折算一日；另認被告戊○○、甲○○以前未曾受有期
    徒刑以上刑之宣告，歷經此偵審程序併科刑判決後，當能知所警惕，信無再犯之
    虞，認對其等前開宣告之刑，均以暫不執行為適當，併宣告緩刑四年，以啟自新
    。扣案現金簿一本，係被告壬○○所有供犯罪所用之物，已由其陳明於卷，爰依
    刑法第三十八條第一項第二款規定宣告沒收。又以公訴意旨另以：被告壬○○壬○○、陳寶玉、「陳橙金」共同分別與肖國瓊、卓雅貞、林孟龍、丁○、李麗珠
    及該等大陸人民之配偶朱乾順、戊○○、丙○○、何秀珍、辛○○各基於上述同
    一之行使使公務員登載不實文書及使公務員登載不實文書之概括犯意聯絡及行為
    分擔，明知不實，又分別各執持前開結婚相關證明文件與戶籍登記資料及入出境
    許可證等不實資料，各分別據以向朱乾順、戊○○、丙○○、何秀珍、辛○○之
    戶籍所在地之各該警方派出所，申理大陸人民肖國瓊、卓雅貞、林孟龍、丁○、
    李麗珠之流動人口登記，而認被告壬○○、戊○○、丙○○、辛○○該部分亦涉
    犯行使使公務員登載不實文書罪嫌云云。然查，肖國瓊、卓雅貞、林孟龍、丁○
    、李麗珠等人均未向其等假結婚配偶戶籍所在地之各該警方派出所辦理流動人口
    登記之事實，業據原法院向朱乾順、戊○○、丙○○、辛○○等人戶籍所在地之
    警察局函查屬實，此有台北縣警察局中和分局八十九年十二月二十日八九北警忠
    刑平字第三九八０四號函、桃園縣警察局桃園分局八十九年十二月十八日桃警分
    戶字第三七四五一號函、桃園縣警察局龜山分局九十年一月九日山警分刑字第一
    四八八八號函各一份在卷足考。故並無客觀確切之積極證據足以證明被告壬○○
    、戊○○、丙○○、辛○○有前開部分之行使使公務員登載不實文書犯行，其等
    此部分犯罪，應尚屬不能証明，惟公訴人認此部分與前開被告壬○○、戊○○、
    丙○○、辛○○已起訴論罪部分，有連續犯之裁判上一罪關係，故不另為無罪判
    決之諭知。其認定事實、適用法律及量處刑期均為妥適。被告壬○○、戊○○、
    乙○○○、甲○○、庚○○、辛○○、丙○○、己○○之上訴意旨否認犯罪並無
    理由，應予駁回。
四、被告乙○○○、庚○○、丙○○以前未曾受有期徒刑以上刑之宣告，有本院被告
    全國前案紀錄表三件附卷可證，其等因貪圖小利而誤觸刑章，經此論罪科刑後，
    當知警惕信無再犯之虞，本院因認對其等前開宣告之刑，均以暫不執行為適當，
    爰併均宣告緩刑五年，以啟自新。至於被告辛○○曾另犯妨害自由罪，經本院於
    九十年一月二十日判處有期徒刑五月，故不宜為緩刑之宣告，併此敘明。
五、被告己○○經合法通知，無正當理由未於言詞辯論期日到庭，爰不待其陳述，逕
    行判決。
據上論斷，應依刑事訴訟法第三百七十一條、第三百六十八條，刑法第七十四條第一
款，判決如主文。
本案經檢察官田炳麟到庭執行職務。
中      華      民      國      九十      年      十二    月    十三    日
                              臺灣高等法院刑事第十二庭
                                  審判長法  官  劉  景  星
                                        法  官  陳  志  洋
                   法  官  陳  博  志
右正本證明與原本無異。
己○○部分不得上訴，其餘部分如不服本判決應於收受送達後十日內向本院提出上訴
書狀，其未述上訴之理由者並得於提起上訴後十日內向本院補提理由書（均須按他造
當事人之人數附繕本）。
                                        書記官  陳  嘉  文
中    華    民    國     九十     年   十二         月       十七       日
附錄 本判決論罪科刑法條：
中華民國刑法第二百十四條
(使公務員登載不實罪)
明知為不實之事項，而使公務員登載於職務上所掌之公文書，足以生損害於公眾或他
人者，處三年以下有期徒刑、拘役或五百元以下罰金。
中華民國刑法第二百十六條
 (行使偽造變造或登載不實之文書罪)
行使第二百十條至第二百十五條之文書者，依偽造、變造文書或登載不實事項或使登
載不實事項之規定處斷。
臺灣地區與大陸地區人民關係條例第十五條
左列行為不得為之：
一  使大陸地區人民非法進入臺灣地區。
二  招攬臺灣地區人民未經許可使之進入大陸地區。
三  使大陸地區人民在臺灣地區從事未經許可或與許可目的不符之活動。
四  僱用或留用大陸地區人民在臺灣地區從事未經許可或與許可範圍不符
 之工作。
五  居間介紹他人為前款之行為。
臺灣地區與大陸地區人民關係條例第七十九條
違反第十五條第一款規定者，處五年以下有期徒刑、拘役或科或併科新台幣五十萬元
以下罰金。
以犯前項之罪為常業者，處一年以上七年以下有期徒刑，得併科新台幣一百萬元以下
罰金。
第一項之未遂犯罰之。


司法院資訊處製作；財團法人民間司法改革基金會備份。
